【裁判字號】    89,交上訴,7
【裁判日期】    890310
【裁判案由】    過失致死等
【裁判全文】
臺灣高等法院刑事判決                              八十九年度交上訴字第七號
    上  訴  人
    即  被  告  甲○○
右上訴人因業務過失致死案件，不服臺灣桃園地方法院八十八年度交訴字第四一號，
中華民國八十八年八月四日第一審判決（起訴案號：臺灣桃園地方法院檢察署八十八
年度偵字第六五六五號），提起上訴，本院判決如左：
    主      文
上訴駁回。
甲○○緩刑年。
    事      實
一、甲○○係鍵達汽車貨運股份有限公司（下稱鍵達公司）之司機，為從事駕駛業務
    之人，於民國（下同）八十七年七月三日晚上十時三十分許，駕駛車牌號碼ＭＷ
    ─三八九號營業大貨車，沿國道三號高速公路（即俗稱北二高）桃園縣大溪鎮○○道，由南興往北二高方向行駛，因已卸貨完畢欲返回公司，即由該連絡道中央
    分隔島缺口迴轉，改往南興方向時，本應注意汽車迴車前，應暫停並顯示左轉燈
    或手勢，看清無來往車輛，始得迴轉，又汽車在快車道等危險地帶不得倒車，且
    倒車時應顯示倒車燈光或手勢後，謹慎緩慢後倒，並應注意其他車輛，又大型汽
    車須派人在車後指引，如無人在車後指引時，應先測明車後有足夠之地位，並促
    使車輛避讓，且依當時之狀況，又無不能注意之情形，竟仍疏未遵行迴車之規定
    ，即貿然由內側車道迴轉，因車身過長致不能一次完成迴轉而倒車時，亦未注意
    後方來車，適有吳錦昌峰駕駛車牌號碼Ｌ六─０三七三號自用小客車前載其弟吳
    錦仁、後坐其女丙○○自右側由北二高往南興方向沿上開連絡道內側車道行車速
    率限制四十公里之路段快速駛來，亦未遵守行車速率限制，猶以時速四十公里以
    上之車速行駛，又未注意車前狀況，迨吳錦昌見前方中央分隔島缺口有大貨車倒
    車動態，已煞避不及，整部車衝入甲○○營業大貨車右後車底，致車引擎蓋刮凹
    損，車窗、車頂遭剪力剪斷掀起全毀，使吳錦昌、吳錦仁頸部以上均遭切斷，皆
    因頭部外傷、顱骨粉碎性骨折當場死亡，而丙○○則受有頭部外傷併腦挫傷、枕
    部頭皮撕裂傷、臉部多處挫裂傷及鼻骨開放性粉碎性骨折等傷害，幸經送醫急救
    而脫險，甲○○於事故發生後，偵查機關尚不知孰為犯人時，即先行報案，並主
    動向到場處理之警員張昭宏表示為其駕車肇事而自首接受裁判，始查知上情。
二、案經桃園縣警察局大溪分局報請台灣桃園地方法院檢察署檢察官相驗後，經吳錦
    昌之妻乙○○○、吳錦仁之妹丁○○○及丙○○訴請偵查起訴。
    理      由
一、訊據上訴人即被告甲○○固坦認確於前揭時、地駕車肇事致吳錦昌、吳錦仁及丙○○因而死傷等情，惟矢口否認有何過失犯行，並辯稱：伊當時是要迴轉，並未
    倒車，且該肇事地點缺口無禁止迴轉之標誌，而伊當時可一次迴車過去，但還未
    迴轉完成時，被害人之自小客車就撞上來了，所以伊車後輪胎才在行車分向線上
    ，以致車尾還在內側車道上，況事後伊有和解之誠意，現僅吳錦仁賠償部分尚未
    解決云云。然查，右開事實業據被害人吳錦昌之妻乙○○○、吳錦仁之妹丁○○○及告訴人丙○○迭次指訴綦詳，並經證人即本案承辦警員張昭宏於原審審理時
    到庭結證屬實，復有道路交通事故調查報告表及現場照片八張附卷可稽，而被害
    人吳錦昌、吳錦仁確因本件車禍死亡，亦經台灣桃園地方法院檢察署檢察官督同
    檢驗員相驗屬實，有相驗屍體證明書、驗斷書、勘驗筆錄在卷足憑，而告訴人丙○○受傷送醫，業據被告於警訊時陳明當時丙○○受傷，送往龍潭陸軍八０四醫
    院急救，傷勢不清楚等語（見相驗卷第七頁），並有國軍八０四總醫院附設民眾
    診療服務處診斷證明書乙紙可參，是告訴人丙○○因本件車禍受傷，應可認定。
    又被告於行經上開肇事地點確由內側車道迴轉，而其車身長二十八尺半，業據其
    於審理時供明在卷（見原審八十八年七月二十一日審判筆錄），則被告營業大貨
    車顯無法一次迴轉完成，亦可確定。再依上述調查報告表之現場圖暨照片所示，
    肇事地係鄉道，中央分隔島缺口，雙向四車道，直路，速限四十公里，被告車右
    後護欄斷損，右後方向燈座斷落，車底盤大樑遺有撞痕，被害人車引擎蓋刮凹損
    ，車窗、車頂遭剪力剪斷掀起全毀，現場留有被害人車剎車痕左、右各為十三公
    尺及十七．三公尺，再由被害人車煞車痕位置與現場照片顯示，被告車右後護欄
    斷損位置係在「司」字下方，但「公」字下方未凹損，被告車車底盤大樑之右後
    端有撞痕，但右後輪後方大樑處未受損，另被害人小客車左前車頭大燈處未受損
    ，右前車頭大燈處受損等跡證研判，認係被告駕駛營業大貨車由中央分向島缺口
    處迴轉時，於倒車中未注意後方來車為肇事主因，而被害人駕駛自小客車超速不
    當且未注意車前狀況肇事次因。按「汽車迴車前，應暫停並顯示左轉燈光或手勢
    ，看清無來往車輛，始得迴轉」；又「汽車在快車道等危險地帶，不得倒車」、
    「汽車倒車時應顯示倒車燈光或手勢後，謹慎緩慢後倒，並應注意其他車輛」、
    「大型汽車須派人在車後指引，如無人在車後指引時，應先測明車後有足夠之地
    位，並促使車輛避讓」，道路交通安全規則第一百零六條第六款、第一百十條第
    一、二、三款分別定有明文。故被告於上開時地駕車迴轉自應遵守前述交通安全
    規定，而參之當時天候晴，夜間有路燈，係直路、路面乾燥，無缺陷亦無障礙物
    且視距良好等情，此有道路交通事故調查報告表在卷足憑，顯無不能注意之情事
    ，詎其竟疏於注意遵守迴轉及大型汽車倒車之規定，致使被害人吳錦昌、吳錦仁
    死亡及告訴人丙○○受傷，被告顯有過失，再本件車禍經送請台灣省車輛行車事
    故覆議鑑定委員會鑑定結果，除吳錦昌無肇事因素部分外，餘均作如是認定，此
    有上開鑑定委員會八十八年四月十四日交覆字第八七一八六四號函在卷可參，而
    被害人吳錦昌之自小客車肇事後於現場遺有左、右各為十三公尺及十七．三公尺
    ，且整部車筆直衝入被告營業大貨車右後車底，毫無閃避之動作，足見被害人吳
    錦昌當時超速行駛且未注意車前狀況，迨發現前方中央分隔島缺口有被告營業大
    貨車倒車之動態時，已煞避不及而肇事，是台灣省車輛行車事故覆議鑑定委員會
    認被害人吳錦昌無肇事因素云云，似有誤會，另上開肇事地點之中央分隔島缺口
    並無設置禁止迴轉標誌乙節，除經檢察官於八十七年十一月十六日到場勘驗屬實
    並製有勘驗筆錄外，亦有道路交通事故調查報告表乙份及現場照片六幀在卷可按
    ，故台灣省桃園縣區車輛行車事故鑑定委員會認本件車禍係被告駕駛營業大貨車
    於設有禁止迴車標誌路段安全島缺口迴轉為肇事原因云云，嫌有未當，惟被害人
    吳錦昌駕駛自小客車超速行駛且未注意車前狀況，亦與有過失，惟仍不因此解免
    被告過失刑責，再被告之過失行為與被害人吳錦昌、吳錦仁之死亡及告訴人丙○○之傷害間有相當因果關係，本件事證已明，被告前開所辯，無非卸責之詞，尚
    難採信，其犯行堪以認定，應予依法論科。
二、查被告係受僱於鍵達公司擔任營業大貨車司機，已據其於審判中供述甚明，自係
    從事駕駛業務之人。故核被告所為，係犯刑法第二百七十六條第二項之業務過失
    致人於死罪及同法第二百八十四條第二項前段之業務過失傷害罪。被告一過失行
    為致被害人吳錦昌、吳錦仁死亡及告訴人丙○○受傷，為一行為觸犯數罪名，應
    從一重之業務過失致人於死罪處斷。又被告於偵查機關尚不知孰為犯人之前，即
    先向警方報案，並主動向到場處理員警表示其為肇事者，業據證人即警員張昭宏
    到庭證述明確，故依刑法第六十二條前段自首之規定減輕其刑。原審因此事實認
    定，依刑法第二百七十六條第二項、第二百八十四條第二項前段、第五十五條、
    第六十二條前段，罰金罰鍰提高標準條例第一條前段之規定並審酌被告前無肇事
    紀錄，此有被告全國前案紀錄表存卷可按，惟係職業駕駛，過失之程度非輕、且
    造成二死一傷，危害甚巨，犯後雖已與被害人吳錦昌家屬及告訴人丙○○達成和
    解，已據告訴人乙○○○、丙○○陳明在卷，然被害人吳錦仁部分迄未達成和解
    賠償損害，及被害人吳錦昌亦與有過失等一切情狀，量處有期徒刑一年四月，其
    認事用法及量刑均無不當，被告上訴仍否認有何過失，為無理由，應予駁回。
三、被告前未曾受有期徒刑以上刑之宣告，且上訴後已與另一被害人吳錦仁之家屬和
    解賠償損害，有和解書在卷可稽，顯見其犯後態度良好，其經此起訴審判後，當
    能知所警惕，信無再犯之虞，本院認原審判決宣告之刑，以暫不執行為適當，爰
    併諭知緩刑三年，以啟自新。
據上論斷，應依刑事訴訟法第三百六十八條、刑法第七十四條第一款判決如主文。
本案經檢察官劉斐玲到庭執行職務
中     華     民     國    八十九   年      三        月      十        日
                             臺灣高等法院刑事第八庭
                                 審判長法  官  蔡  秀  雄
                                       法  官  陳  炳  彰
                                       法  官  沈  宜  生
右正本證明與原本無異。
如不服本判決應於收受送達後十日內向本院提出上訴書狀，其未敘述上訴之理由者並
得於提起上訴後十日內向本院補提理由書（均須按他造當事人之人數附繕本）。
                                       書記官  明  祖  星
中     華     民     國    八十九   年      三        月      十五      日
附錄：本案論罪科刑法條全文
因過失致人於死者，處二年以下有期徒刑、拘役或二千元（現已提高十倍為
二萬元）以下罰金。
從事業務之人，因業務上之過失犯前項之罪者，處五年以下有期徒刑或拘役
得併科三仟元（現已提高十倍為三萬元）以下罰金。
刑法第二百八十四條第二項前段
因過失傷害人者，處六月以下有期徒刑、拘役或五百元以下罰金。致重傷者，處一年
以下有期徒刑、拘役或五百元下罰金。
從事業務之人，因業務之過失傷害人者，處一年以下有期徒刑、拘役或一千元以下罰
金。致重傷者，處三年以下有期徒刑、拘役或二千元以下罰金。


司法院資訊處製作；財團法人民間司法改革基金會備份。
